【裁判字號】    99,易緝,41
【裁判日期】    990825
【裁判案由】    違反保護令罪
【裁判全文】
臺灣臺南地方法院刑事判決              99年度易緝字第41號
公  訴  人  臺灣台南地方法院檢察署檢察官
被      告  王憶穎原名王丁源
上列被告因違反保護令罪案件，經檢察官提起公訴（91年度偵字
第819號），本院判決如下：
    主  文
本件免訴。
    理  由
一、公訴意旨略以：被告王丁源有多次前科，最近一次因恐嚇罪
    ，經法院判處有期徒刑3月確定，於民國90年3月21日易科罰
    金執行完畢。惟仍不知悔改，明知其與林郁綺為同居男女朋
    友，二人間具有家庭暴力防治法第3條第2款所定之家庭成員
    關係，林郁綺因不堪其與家人長期遭王丁源騷擾，即以騷擾
    為由，向法院聲請通常保護令，於90年3月30日經臺灣臺南
    地方法院依家庭暴力防治法第13條規定，以89年度家護字第
    454號民事通常保護令裁定，令王丁源不得對林郁綺實施騷
    擾、通信、通話之聯絡行為（有效期間1年）。詎王丁源竟
    基於違反家庭保護令之犯意，於90年12月14日14時59分許，
    撥打林郁綺所有0000000000號行動電話，因林女未接聽，而
    在語音信箱中留有「你娘雞巴，你害我這樣，沒關係…，反
    正我現在在通緝，幹你娘，你爸一條命啦，後果你自己承擔
    ，看你要不要與我談，你要與我談，就去幫我處理，不然我
    現在正通緝，不然試試看，…，我一條命而已，我也狀況不
    好，沒關係，不然你試試看…」等語，以此方法恐嚇，對林
    郁綺實施騷擾、通話之聯絡行為，致林女心生畏懼。因認被
    告犯違反家庭暴力防治法第50條第2款之違反保護令罪嫌及
    刑法第305條之恐嚇危害安全罪嫌（以下稱本案）。
二、按案件曾經判決確定者，應諭知免訴之判決；免訴之判決，
    得不經言詞辯論為之，刑事訴訟法第302條第1款及第307條
    分別定有明文。又上開訴訟法上所謂一事不再理之原則，關
    於實質上一罪或裁判上一罪，均有其適用；連續犯、想像競
    合犯均係裁判上之一罪，其一部分犯罪事實曾經判決確定者
    ，其效力當然及於全部，故檢察官復將其他部分重行起訴，
    亦應諭知免訴之判決。至上開原確定判決如係經宣示之判決
    ，其既判力對於時間效力之範圍，應以最後審理事實法院之
    宣示判決日為判斷之標準（最高法院49年臺非字第20號、60
    年臺非字第77號判例及96年度臺非字第143號判決意旨參照
    ）。另按被告行為後，有關刑法第56條連續犯之規定，業於
    94年2月2日修正公布刪除，並於95年7月1日施行，此刪除雖
    非犯罪構成要件之變更，但顯已影響行為人刑罰之法律效果
    ，自屬法律有變更，應依行為後法律變更所生新舊法律比較
    適用之準據法即現行刑法第2條第1項規定，決定適用之刑罰
    法律。而依95年7月1日修正施行前之刑法第56條連續犯之規
    定，其基於概括犯意所觸犯同一罪名之數行為，在法律上評
    價為一罪，而修正刪除該條之規定後，該數行為即應依數罪
    併罰之規定分論併罰。故比較新、舊法結果，仍應適用較有
    利於被告之行為時法律即95年7月1日修正施行前之刑法第第
    56條論以連續犯，合先敘明。
三、經查：
（一）本件被告前因不滿其女友林郁綺與其分手，遷怒於林郁綺
      之親友，基於恐嚇之概括犯意，連續於91年3月13日11時
      55分許，無故侵入林郁綺之妹林金葉位在台南縣歸仁鄉○
      ○村○○○○街142號之住處，徒手毆打林金葉，致林金葉
      受有右臉頰紅腫瘀血之傷害；並向林金葉恐嚇稱：「以後
      日子就不好過」等語。又於翌日上午8時40分許，至林金
      葉前揭住處，向林金葉恐嚇稱：「昨日打你還不過癮，我
      每見你一次打你一次，你給我注意一點」等語，均使林金
      葉心生畏懼。另於同年3月14日17時許，至林郁綺之母林
      卓秀蓮位在台南縣歸仁鄉○○村○○○街○段607號之住處
      ，先以腳踹林卓秀蓮之腹部（未成傷），再向林卓秀蓮恐
      嚇稱：「要找人打死你及你女兒林郁綺」等語。又於92年
      2月1日13時50分許，在林卓秀蓮前揭住處，向林卓秀蓮恐
      嚇稱：「要向你家潑灑汽油，不怕警方在你家住宅前的巡
      邏簽章單，你女兒林郁綺的上班地點我也知道，要林郁綺
      死」等語，均使林卓秀蓮心生畏懼等情。經台灣台南地方
      法院檢察署檢察官認被告係連續犯恐嚇危害安全罪等罪，
      而提起公訴，經本院審理後，亦認被告所為係連續犯恐嚇
      危害安全罪，於92年7月28日對被告判處有期徒刑5月，經
      被告撤回上訴後於同年8月26日確定，有臺灣高等法院被
      告前案紀錄表、本院92年度易字第831號判決書及臺灣臺
      南地方法院檢察署檢察官92年度偵緝字第442號、第443號
      起訴書在卷可按（以下稱前案）。
（二）依上開本案之公訴意旨觀之，被告之所以為本案之違反家
      庭暴力防治法第50條第2款之騷擾行為及刑法第305條之恐
      嚇行為，乃係肇因於被告與林郁綺分手，被告之後即對林
      郁綺及其家人為長期之騷擾行為，因而為本案之犯行，且
      係一恐嚇行為觸犯上開二罪名，為想像競合犯，屬裁判上
      一罪。又被告於前案中對林郁綺之母林卓秀蓮所為之恐嚇
      行為，係於91年3月13日11時55分許、91年3月14日8時40
      分、92年2月1日13時50分許，分別三次對林卓秀蓮為上開
      之恐嚇犯行，而檢察官及本院均認被告犯罪之時間雖前後
      相近11月，但因均係不滿林郁綺與其分手，遷怒於林郁綺
      之家人，顯係基於恐嚇之概括犯意犯之，而於前案對被告
      論以連續犯。據此，可知本案與前案被告之所以會對林郁
      綺及其家人為上開恐嚇等犯行，顯均係起因於被告不滿林
      郁綺與其分手，被告始為上開恐嚇等犯行。再者，本案被
      告犯罪之時間為90年12月14日，離前案第1次之犯罪時間
      91年3月13日僅有3個月，且依上所述被告於本案及前案犯
      罪之主觀犯意相同、手法類似、所犯基本構成要件相同之
      罪，是基於論罪之一致性，本案應採與前案相同之認定標
      準，認被告主觀上係基於概括之犯意反覆而為上開恐嚇之
      犯行，而有修正前刑法連續犯之適用。
四、綜上，可知被告本件所犯刑法第305條之恐嚇危害安全罪之
    犯行，與前案即本院92年度易字第831號判決確定之連續犯
    恐嚇危害安全罪行，犯罪時間確屬緊接，客觀上犯罪方法相
    同或類似，且所犯係構成要件相同之罪名，被告主觀上顯係
    基於概括犯意反覆為之，為修正前刑法第56條所規定之連續
    犯，而屬裁判上一罪之關係。又被告於本案係一行為觸犯違
    反家庭暴力防治法第50條第2款之違反保護令罪與刑法第305
    條之恐嚇危害安全罪，為想像競合犯，應依刑法第55條之規
    定從一重論處，亦為裁判上一罪之關係。而本案被告犯罪時
    間為90年12月24日，係在前案確定判決最後審理事實法院之
    宣示判決日即92年7月28日之前。是揆諸前開說明，被告本
    案違反家庭暴力防治法第50條第2款之違反保護令罪及刑法
    第305條之恐嚇危害安全罪之犯行，應為前案即本院92年度
    易字第831號確定判決之效力所及，爰不經言詞辯論，逕為
    諭知免訴之判決。
據上論斷，應依刑事訴訟法第302條第1款、第307條，判決如主
文。
中    華    民    國    99    年    8    月    25    日
                  刑事第十五庭  審判長法  官  吳勇輝
                                      法  官  林彥君
                                      法  官  鄭銘仁
以上正本證明與原本無異。
如不服本判決應於收受本判後10日內向本院提出上訴書狀，並應
敘述具體理由。其未敘述上訴理由者，應於上訴期間屆滿後20日
內向本院補提理由書狀（均須按他造當事人之人數附繕本）「切
勿逕送上級法院」。
                                      書記官  吳昕韋
中    華    民    國    99    年    8    月    25    日

司法院資訊處製作；財團法人民間司法改革基金會備份。
